臺灣高等法院臺南分院交通事件裁定　　 100年度交抗字第92號
抗　告　人　交通部公路總局嘉義區監理所雲林監理站
法定代理人　陳俊哲
受處分人　　蔡榮良
代　理　人　陳中堅律師
上列抗告人因不服台灣雲林地方法院中華民國100年7月27日裁定
（100年度交聲字第59號），提起抗告，本院裁定如下：
    主  文
原裁定撤銷，發回台灣雲林地方法院。
    理  由
一、本件抗告意旨略以：為維護交通秩序，確保交通安全，汽車
    所有人使用車輛應向公路監理機關申請領用汽車牌照，遵守
    道路交通安全規則相關規定。原裁定理由略以：「…車號14
    12拼裝車之引擎廠牌為大發、引擎號碼為00000000、排氣量
    90c.c.。而本件拼裝車之引擎廠牌為三菱牌（V型）、排氣
    量為10,000c.c.以上…」，足證該車輛已變更原登檢規格，
    影響行車及其他用路人安全甚鉅，按台灣省拼裝車輛管理及
    取締要點第2條規定：「本要點所稱拼裝車輛，指有使用牌
    證及無使用牌證之拼裝機動車輛。有使用牌證拼裝車輛變更
    原登檢規格，視同無使用牌證拼裝車輛處理」，同要點第3
    條規定:「有使用牌證拼裝車輛，應依規定向當地稽徵機關
    繳納使用牌照稅，始得行駛」。本案受處分人蔡榮良所有拼
    裝車經本站函請雲林縣稅務局及雲林縣政府回覆「本局無該
    拼裝車之繳稅相關資料」、「本府查無該拼裝車1412號牌照
    相關資料」。原審裁定撤銷原處分，認蔡榮良係已領有號牌
    而未懸掛，處罰鍰新台幣（下同）5,400元，並將雲林縣拼
    裝車1412號牌照吊銷；然本案雲林縣稅務局無該拼裝車之繳
    稅相關資料，亦無「拼裝車1412號」牌照相關資料，即無牌
    照可執行吊銷，原裁定顯有不當。本案依99年3月5日發布「
    違反道路交通管理事件統一裁罰基準表」及道路交通管理處
    罰條例第12條第1項2款規定，裁處受處分人罰鍰3,600元，
    車輛沒入，洵無違誤，爰請撒銷原裁定，維持原裁決處分，
    以昭公信。
二、按「台灣省拼裝車輛管理及取締要點」已於88年8月4日經台
    灣省政府88府法字第157924號函溯自88年7月1日停止適用，
    其後拼裝車之管理、取締，除各地方政府另定有自治條例或
    規則外，仍應以道路交通管理處罰條例為據；本件因雲林縣
    政府未就拼裝車之管理制定相關法規，自應以道路交通管理
    處罰條例為管理取締之規範依據。再按「拼裝車輛未經核准
    領用牌證行駛，或已領用牌證而變更原登檢規格、不依原規
    定用途行駛」者，處汽車所有人3,600元以上10,800元以下
    罰鍰，並禁止其行駛及沒入車輛，道路交通管理處罰條例第
    12條第1項2款、第2項分別定有明文。
三、本件受處分人蔡榮良於99年12月15日上午7時39分許，駕駛
    拼裝車輛在雲林縣斗六市○○路與榴南路口肇事，因涉嫌駕
    駛未經核准領用牌證之拼裝車輛行駛於道路，經雲林縣警察
    局斗六分局員警製單舉發，且查無「雲林縣拼裝車1412號」
    牌照之登記申請及使用牌照稅稽徵資料，而經原處分機關以
    舉發內容無違誤，依道路交通管理處罰條例第12條第1項第2
    款及第2項規定，裁處異議人罰鍰3,600元，並沒入系爭拼裝
    車，有雲林縣警察局99年12月29日雲警交字第KAK004524號
    舉發通知單、交通部公路總局嘉義區監理所雲林監理站100
    年3月3日雲監裁字第裁72-KAK004524號裁決書、雲林縣警察
    局斗六分局第1000500096號函、雲林縣政府第1000021353號
    函及雲林縣稅務局第100009101號函在卷可稽。
    受處分人不服上開處分而聲明異議，原裁定以受處分人所有
    之拼裝車經雲林縣政府核發1412號牌照，原車主為廖海水，
    67、68及69年間分別過戶予楊林、張友平、張湖松，嗣再
    轉讓與廖新豐，並由受處分人向廖新豐購買取得，而認受處
    分人所有之拼裝車為經核准領用牌證之拼裝車，並非道路交
    通管理處罰條例第12條第1項第2款所指未經核准領用牌證行
    駛之情形。又以本案拼裝車確有變更原登檢規格之違規情節
    ，惟道路交通管理處罰條例第12條第1項第2款於91年7月3日
    修訂後，始就有關「變更原登檢規格」之積極行為有處罰明
    文，本件並無證據可資證明受處分人於91年7月3日修訂後有
    積極變更原登檢規格之行為，僅消極維持拼裝車經變更原登
    檢規格之狀態，無法依上開道路交通管理處罰條例之規定加
    以處罰，因而撤銷原處分，改以受處分人已領有牌照而未懸
    掛，違反道路交通管理處罰條例第12條第1項第7款規定，裁
    處罰鍰5,400元，並吊銷雲林縣拼裝車1412號牌照。
四、惟查：
  (一)本件受處分人於99年12月24日在雲林縣警察局斗六分局製作
    道路交通事故調查筆錄時，陳稱：「我駕駛之拼裝車沒有車
    牌，也沒有出廠證明」（見原審卷第42頁警詢筆錄），嗣於
    100年1月25日提出異議狀，改稱：「因車輛維修後未將拼裝
    車車牌1412號掛回」（見原審卷第12頁）；同年3月14日委
    由代理人提出聲明異議狀，又陳稱：「拼裝車約於71年間向
    案外人廖新豐購買，並於購入後向雲林縣政府申請領用『雲
    林縣拼裝車1412號』牌照」，並提出「牌照影本」1張為證
    （見原審卷第4頁、6頁）；惟受處分人於原審100年7月7日
    訊問時，又供稱：「大約是77年間向廖新豐購買車牌1412號
    拼裝車，買的時候就說有牌，...我不知道廖新豐有沒有換
    ，但是我買來就沒有換過，引擎也沒有換過」云云（見原審
    卷第109-110頁），先後所述明顯不一。
    雖受處分人之代理人說明先前所提異議狀記載「71年購入」
    係誤聽、誤載（見原審卷第110頁）；然除71年與77年之時
    間誤差外，依上開受處分人先後說詞，就拼裝車是否合法領
    有號牌、是否購入時即有上開號牌或購入後才向雲林縣政府
    申請領用，亦多所矛盾，顯係臨訟飾卸之詞，並非可信。
  (二)另由雲林縣稅務局100年5月25日雲稅消字第1000024847號函
    復原審法院所檢附之「農村拼裝運輸工具車牌1412號稅籍登
    記卡」（見原審卷第65頁以下），可知「車牌1412號拼裝車
    」原車主張湖松係於69年8月26日向前車主張友平購入，與
    張湖松於100年6月2日向原審法院提出之書面說明（見原審
    卷第85頁），記載：「68年間向張友平買的」，時間相差非
    鉅，尚堪認係記憶誤差之範圍。
    然依上開稅籍登記卡及後附「雲林縣稅捐稽徵處87年全期使
    用牌照稅繳款書」（見原審卷第69頁）所載，張湖松僅於77
    年4月13日為地址異動之登記，並無買賣轉讓拼裝車或過戶
    他人之紀錄，且至87年4月間仍係由張湖松繳納「車牌1412
    號拼裝車」之使用牌照稅；張湖松於100年6月2日提出之上
    開書面說明，卻記載：「78年左右賣給廖新豐、不清楚去向
    」云云，顯與「車牌1412號拼裝車」之稅籍登記資料及實際
    繳納使用牌照稅情形不符，難認為真實。對照受處分人於原
    審陳稱：「購買後沒有收到稅單」等語（見原審卷第109頁
    背面），足認受處分人所購買之拼裝車，是否為即張湖松於
    69年間取得之「車牌1412號拼裝車」，顯非無疑。
  (三)況查，上述稅籍登記卡所登記「1412號拼裝車」之引擎廠牌
    為大發牌，排氣量90c.c.，受處分人所有之拼裝車經雲林縣
    警察局交通隊斗六小隊會同專修拼裝車之師父查看結果，雖
    無法得悉引擎號碼，惟可知廠牌為三菱牌（V 型），排氣量
    約10,000c.c.以上，有職務報告及車輛引擎照片在卷可稽（
    見原審卷第93-97 頁），足見二者之引擎容積相差懸殊，引
    擎重量、動能及裝載引擎所需之車體容積、規模、機械結構
    及車身強度必然有所不同，上開張湖松所有排氣量90c.c.之
    「1412號拼裝車」，實難想像得以改造成本件引擎排氣量10
    ,000c.c.以上，如同大型貨運車輛之拼裝車（見原審卷第51
    -55頁拼裝車照片）。
    另依交通部前擬具之「道路交通管理處罰條例部分條文修正
    案」（91年7月3日修正版），對於該法第12條之修法說明如
    下：「查現行各縣(市）領有『使用牌證』之拼裝車，係本
    院考慮農村運輸需要，於65年間由各縣(市）政府農政單位
    核發，其登檢規格係依「台灣省農村拼裝運輸工具管理要點
    」第4點規定，登檢發給【三輪】及【四輪】拼裝車「臨時
    使用證」，台灣省政府復於72年訂定「台灣省拼裝車輛管理
    及取締要點」加強管理及取締拼裝車輛。因該管理、取締要
    點業已配合台灣省政府功能業務與組織調整，自88年7月1日
    起停止適用，為使該等車輛違規使用有處罰之依據，爰將該
    取締要點沒入之規定酌整為第一項第二款，以提昇法律位階
    」，足見上開「農村拼裝運輸工具車牌1412號稅籍登記卡」
    所載之「車牌1412號農村拼裝運輸工具」，應係【三輪】或
    【四輪】之拼裝車，與本件受處分人所駕駛之六輪大型拼裝
    車（見同上車輛照片），顯然不同。
  (四)綜合上開事證，足認本件受處分人之拼裝車，無論車型或引
    擎容積，均與所謂「車牌1412號拼裝車」迥異，是否為同一
    車輛，大有可疑，受處分人提出之「雲林縣拼裝車1412」車
    牌，是否確為本件拼裝車之真正車牌，抑或受處分人事後向
    他人取得矇混之物，拼裝車是否為未經核准領用牌證行駛之
    車輛，均非無再予探究之餘地。
五、原審未遑詳察，逕認受處分人之拼裝車，為張湖松所有轉讓
    予廖新豐之1412號拼裝車，並非未經核准領用牌證行駛之車
    輛，僅係變更原登檢規格及未依規定懸掛牌證，並以道路交
    通管理處罰條例第12條第1項第2款於91年7月3日修訂後，始
    就有關「變更原登檢規格」之積極行為有處罰明文，惟無證
    據可資證明受處分人於91年7月3日修訂後有積極變更原登檢
    規格之行為，僅係消極維持拼裝車經變更原登檢規格之狀態
    ，無法依上開道路交通管理處罰條例之規定加以處罰，因而
    撤銷原處分，改以受處分人已領有牌照而未懸掛，違反道路
    交通管理處罰條例第12條第1項第7款規定，裁處罰鍰5,400
    元，並吊銷雲林縣拼裝車1412號牌照，認事用法，均有未洽
    。抗告人執上開事由提起抗告，指摘原裁定不當，非無理由
    ，本件違規事實之認定，既尚有所懷疑，且非原審不能進一
    步詳予調查者，自應將原裁定撤銷，發回原審法院再予查明
    ，另為適當之裁定。
六、據上論結，應依道路交通事件處理辦法第25條，刑事訴訟法
    第413條前段裁定如主文。
中    華    民    國   100    年    8     月    31    日
                  刑事第三庭    審判長法  官  陳義仲
                                      法  官  張季芬
                                      法  官  楊清安
以上正本證明與原本無異。
不得再抗告。
                                      書記官  蔡蘭櫻
中    華    民    國   100    年    8     月    31    日